臺灣高等法院高雄分院刑事判決　　　　　　　　　九十一年度交上易字第二三一號
　　上　訴　人　臺灣高雄地方法院檢察署檢察官
　　被　　　告　甲○○○
右上訴人因過失致死案件，不服臺灣高雄地方法院九十一年度交易字第二五八號中華
民國九十一年六月二十八日第一審判決（起訴案號：臺灣高雄地方法院檢察署九十一
年度偵字第一０七五號），提起上訴，本院判決如左：
      主  文
原判決撤銷。
甲○○○因過失致人於死，處有期徒刑伍月，如易科罰金，以參佰元折算壹日。
      事  實
一、甲○○○考領有普通小型車駕駛執照，於民國（下同）九十一年一月二日九時二
    十五分許，駕駛車牌號碼七Ｍ─六九六三號自用小客車，沿高雄市○○區○○街
    由北往南方向行駛，途經該街與學府路之交岔路口，該處為無號誌亦無交通警察
    指揮之同屬支線道之交岔路口，且甲○○○左側視線為圍牆及電線桿擋住，視距
    不佳，其欲左轉學府路時，原應注意汽車行駛至無號誌之交岔路口，應注意減速
    慢行，作隨時停車之準備；及同為支線道者，轉彎車應暫停讓直行車先行；再左
    轉彎時，應行至交叉路口中心處左轉，並不得佔用來車道搶先左轉。當時之天候
    、路況皆良好，而依當時情形又無不能注意之情事，竟疏於注意前開事項，未留
    意前方交岔路口車輛之動態，而貿然未行至交叉路口中心處即佔用來車道違規左
    轉，適有陳洪枝梅駕駛車牌號碼ＫＳＹ─五五八號重型機車，沿學府路由東往西
    方向直行至該路口時，亦疏未注意車前狀況，減速慢行，作隨時停車之準備；見
    甲○○○所駕駛之上開自小客車轉出時，欲煞車避免碰撞已來不及，陳洪枝梅所
    駕駛機車車頭碰撞上述小客車車門左側，陳洪枝梅並撞及前揭自小客車擋風玻璃
    ，因而人車倒地，並受有顱內出血等傷害，經送醫後不治死亡。甲○○○於肇事
    後，在有偵查犯罪權人尚未得知其肇事前，即向到場處理之警員陳宏昌、陳昭仁
    自首，坦承犯行，並接受裁判。
二、案經陳洪枝梅之夫乙○訴由高雄市政府警察局小港分局報請臺灣高雄地方法院檢
    察署檢察官偵查起訴。
      理  由
一、本件訊據被告甲○○○固不否認於右揭時地駕車由華盛街左轉學府路時，發生車
    禍肇事致被害人死亡之事實，惟辯稱：伊行至交叉路口有停車，因見無來車，再
    行駛，是被害人撞擊伊的車，其有依規定左轉；因電線桿影響伊之視線，致未見
    被害人行車將至；被害人本身車速亦很快云云。
二、惟查本件車禍，有卷附道路交通事故調查報告表、現場照片可憑；又華盛街及學
    府路，均屬二線車道，屬同為支線道，該處無交通號誌設施，亦無交通警察指揮
    ，被告左側視距為圍牆及電線桿擋住，有前開調查報告表及照片可憑，並經證人
    即警員彭金堂到庭供明，及被告於原審供承之事實。再者，肇事後被告車輛停放
    於學府路快慢車道間，距學府路分向限制線左前輪二點二公尺、左後輪二點一公
    尺，而被害人車輛倒於學府路慢車道，前輪距華盛街東側路邊延伸線三點七公尺
    ，左後方留有碎片及刮痕一點二公尺，碎片東距岔路口西向車道停止線一點七公
    尺，南距學府路分向限制線延伸線一點九公尺，血跡則位於車後一點四公尺處；
    由該血跡及碎片、刮痕均在學府路未達與華盛街交岔路口前，足見被告左轉時，
    顯未依規定行至中心處即貿然佔用來車道搶先左轉，至為灼然。又本件經送請鑑
    定肇事責任，亦認定被告未依規定駛入來車道，為肇事原因，有高雄市政府建設
    局車輛行車事故鑑定委員會九十一年三月二十一日函附鑑定意見書一件存卷可參
    。被告辯稱伊駛入交岔路口前有停車，見無來車再左轉云云，要無足採。按汽車
    行駛至無號誌之交岔路口，應減速慢行，作隨時停車之準備；再汽車行駛至無號
    誌而無交通警察指揮之交岔路口，同為支線道者，轉彎車應暫停讓直行車先行；
    又左轉彎時應行至交叉路口中心處左轉，並不得佔用來車道搶先左轉；道路交通
    安全規則第九十三條第一項第四款、第一百零二條第一項第二款、第四款分別定
    有明文。被告駕車自應注意上述道路交通安全規則之規定。又依附卷之交通事故
    調查報告表所載，本件肇事時、地之天候、路況皆良好，且被告左側視距既為圍
    牆及電線桿所擋住，自應更加謹慎；而肇事當時，被告亦無不能注意之情事，其
    竟疏未注意及此，而貿然違規搶先佔用來車道左轉，與被害人發生車禍，致被害
    人受有顱內出血等傷害，可證被告之駕車顯有過失。雖被害人陳洪枝梅騎機車至
    交岔路口，亦未注意車前狀況，且未減速慢行，亦有疏失，惟被告之過失責任，
    不能因而解免。雖高雄市政府建設局車輛行車事故鑑定委員會前開鑑定意見書，
    認定被害人無肇事原因。惟被害人騎車經交岔路口，若能減速慢行，作隨時停車
    之準備，亦應可避免此不幸事故之發生，前開鑑定報告就此部分，本院認尚難採
    信。再被害人陳洪枝梅確因本件車禍死亡，亦經檢察官督同法醫師到場相驗屬實
    ，製有相驗筆錄、驗斷書、相驗屍體證明書附卷足憑；則被告過失駕車肇事行為
    ，與被害人之死亡結果間，自具有相當因果關係，事證明確，被告過失致死犯行
    洵堪認定，應予依法論科。
三、核被告甲○○○所為，係犯刑法第二百七十六條第一項之過失致人於死罪。又被
    告於肇事後，即停留在現場，並於警員在尚未發覺其犯罪前，即向到場處理之員
    警坦承肇事，亦經證人即到場處理之警員陳宏昌、陳昭仁結證屬實，並接受裁判
    ，符合自首之要件，爰依法減輕其刑。原審為被告論罪科刑之判決，固非無見；
    惟查本件肇事地點，被告與被害人行車之道路，均為快慢車道各一之二線道，
    同屬支線道，此有道路交通事故調查報告表在卷可憑，並經警員彭金堂到庭證述
    屬實，故被告並無違反支線道車應讓幹線道先行之規定，原判決認定被告疏未讓
    幹線道之車先行，即有未當。被告肇事後即留在現場，向到場處理之警員坦承
    為其駕車肇事，並接受裁判，符合自首減刑之要件，已如前述，原審未適用刑法
    第六十二條前段減刑之規定，亦有違誤。檢察官上訴意旨，以被告應負完全過失
    責任，被害人無過失責任，及被告肇事後未與被害人和解，原審量刑過輕為由，
    指摘原判決不當，為無理由；惟原判決既有可議，自應予撤銷改判。審酌被告素
    行尚可，因過失犯此罪行，其過失程度不低，被害人本身騎車至交岔路口亦未減
    速慢行，亦有過失，被告犯後亦與被害人家屬和解，並其他一切情狀，量處如主
    文所示之刑，並諭知易科罰金之折算標準，以示懲儆。
據上論結，應依刑事訴訟法第三百六十九條第一項前段、第三百六十四條、第二百九
十九條第一項前段、刑法第二百七十六條第一項、第六十二條前段、第四十一條第一
項、罰金罰鍰提高標準條例第一條前段、第二條，判決如主文。
本案經檢察官張其主到庭執行職務。
中      華      民      國    九十一    年    十一    月    二十九    日
                              臺灣高等法院高雄分院刑事第五庭
                                  審判長法官  吳水木
                                        法官  洪慶鐘
                                        法官  趙文淵
右正本證明與原本無異。
不得上訴。
                                  法院書記官  唐奇燕
中    華    民    國      九十一      年      十二      月    五    日
附錄本判決論罪科刑法條：
刑法第二百七十六條
 (過失致死罪)
因過失致人於死者，處二年以下有期徒刑、拘役或二千元以下罰金。
從事業務之人，因業務上之過失犯前項之罪者，處五年以下有期徒刑或拘役，得併科
三千元以下罰金。
